【裁判字號】    90,上更(一),246
【裁判日期】    901106
【裁判案由】    毒品危害防制條例
【裁判全文】
臺灣高等法院臺中分院刑事判決                  九十年度上更(一)字第二四六號
    上  訴  人
    即  被  告  丙○○
    選任辯護人  沈朝江
    上  訴  人
    即  被  告  乙○○原名：.
    指定辯護人  本院公設辯護人  甲○○
右上訴人等因毒品危害防制條例案件，不服臺灣台中地方法院八十八年度訴字第一五
四四號中華民國八十九年五月三十一日第一審判決（起訴案號：臺灣台中地方法院檢
察署八十八年度偵字第三０八九號），提起上訴後經最高法院發回更審，本院判決如
左：
    主      文
原判決撤銷。
丙○○、乙○○共同販賣第二級毒品，未遂，丙○○處有期徒刑肆年，乙○○處有期
徒刑參年捌月。
安非他命肆包（分別淨重貳拾肆點伍柒公克、拾肆點捌公克、肆拾陸點公克
、拾肆點肆伍公克）沒收銷燬之。
    事      實
一、丙○○、乙○○（原名李蒼諺，下同）共同意圖營利，於民國（下同）八十八年
    一月二十四日晚上九時許，由丙○○取得第二級毒品安非他命後，丙○○、乙○
    ○二人與綽號「小芬」之不詳姓名女子約定交易安非他命，丙○○、乙○○即共
    同駕駛車號ＯＰ－八八Ｏ六號自小客車前往台中縣東勢鎮○○路三四六號前，正
    著手交易毒品時為警接獲密報前往緝捕，丙○○與綽號「小芬」者發現有異，當
    場逃逸，乙○○則駕駛該ＯＰ－八八Ｏ六號自用小客車衝撞警方偵防車，經警攔
    阻後逮捕乙○○，並由乙○○上衣口袋取出丙○○給予乙○○販賣安非他命之酬
    庸即安非他命一包，另由上開自小客車內扣得安非他命三包，合計查獲安非他命
    四包（分別淨重二四．五七公克、三四．八三公克、四六．三三公克、三四．四
    五公克），並扣得丙○○之妻吳美蘭所有之車號ＯＰ－八八Ｏ六號自小客車一輛
    。
二、案經臺中縣警察局東勢分局報請臺灣台中地方法院檢察署檢察官偵查起訴。
    理      由
一、訊據上訴人即被告丙○○、乙○○均矢口否認有右揭犯行，被告丙○○辯稱：其
    有將車號ＯＰ－八八Ｏ六號小客車借給乙○○，但未與乙○○在一起，八十八年
    一月二十四日晚上九時許，其應林崑益之邀到大公園ＫＴＶ唱歌，查獲之安非他
    命其並不知情，並未販賣安非他命云云。被告乙○○辯稱：被查獲當時，跟朋友
    戴裕評在一起，車子是向丙○○借的，戴裕評在東勢某麥當勞速食店前向其借車
    去朋友處，其則在麥當勞店內用餐，戴裕評回來後，其向渠取鑰匙要到車上拿煙
    時，警察就來了，其不知道車上有安非他命，又其在警訊時被警察刑求，其並未
    販賣安非他命云云。第查：
(一)、被告乙○○辯稱在警訊時有遭警員刑求云云，並提出診斷證明書一份為證，依上
    開診斷證明書所載被告乙○○所受之傷勢為「背部瘀傷二Ｏ×十八公分、左上肢
    瘀傷四×二公分、左下肢瘀傷五×五公分」之傷害，此外臺灣台中地方法院檢察
    署檢察官於八十八年一月二十五日勘驗被告乙○○結果為「背部上半部紅色瘀血
    、腹部無何傷痕、腳底板左腳紅色瘀青」，並命法警拍攝有照片三張附於偵查卷
    可稽，另有行政院衛生署台中醫院八十八年十月七日八八中醫歷字第四六二一號
    函附病歷資料影本一份附於原審卷可稽。依查獲本件之警員即台中縣警察局東勢
    分局刑事組偵查員詹捷州於偵查中證稱：「八十八年一月二十四日下午二點接獲
    線報說有一名綽號「小蒼」之男子要在中正路三四六號對向車道ＯＰ－八八Ｏ六
    號福特藍色自小客車內交易毒品，時間是當天晚上約八、九點左右，我立即報告
    主管，所以在當晚八點半左右，由巡官陳凱華帶隊，我、何榮順、李陸國共四人
    ，分乘三部車到現場，就發現該車在那裏，車內有二男一女，他們交談約五分鐘
    後，一男一女下車至附近麥當勞談，一男一女後來知是李蒼諺，但女子不知其名
    ，車內之男子是經李某指稱叫「丙○○」，車由丙○○開離現場，我們仍繼續在
    附近監控，約過一個多小時，陳某後回，將車停在麥當勞對面對向車道，陳某下
    車至麥當勞，李某則上車，他二人在出入之時打了手勢，陳某進入與該名女子交
    談，但陳某並無交何物予該女子，所以我們即上前去圍捕該車，經李某發現，他
    即發動引擎衝撞我們的車，我們車有受損，有拍照，．．他想開車逃逸，我們有
    二部車受損，我們看他要逃，所以趕緊下車先表明我們是警察，並出示證件給他
    看，且叫他下車，但他不但不下車，且將車內反鎖，我們再三喝令他下車受檢，
    他打開車門要趁機逃跑，我們見狀即上前攔阻，他還想衝撞逃逸，並一直反抗拒
    捕，後來他被我們制伏，我們恐他會再行逃逸，所以先將他反上銬，我們在他上
    衣查獲一包重四十七．四公克的安非他命，又在車內查獲其他扣案物品，．．偵
    訊時間約二小時，但這期間刑事組有外人出出入入，我們根本沒有如李某所說刑
    求之事」、「我們絕無刑求，他背後的傷，他強力反抗，我們是自他背部制伏他
    ，．．而他當時並未穿鞋，是赤腳，他是被壓制在地上，我們根本沒打他，可能
    都是去碰到地面造成的，我們絕無刑求，也沒有必要，那些紅腫可能是他被我們
    壓在地上而他又一直反抗所造成的」各等語，表明並無刑求之事，而警方偵防車
    確有遭撞擊而受損之情形，有照片二張附於偵查卷可稽（見偵字第三○八九號卷
    第十七頁），顯然被告乙○○確有拒捕而以車撞擊警方偵防車之行為。被告乙○
    ○所受前開傷勢究竟由何因造成？經原審法院函查法務部法醫研究所獲覆「．．
    ．背部瘀傷二Ｏ×十八公分、左上肢瘀傷四×二公分、左下肢瘀傷五×五公分，
    並附有圖示，左上肢傷在左下臂後腕部，左下肢傷在左腳，足背部（前面），此
    等傷均為瘀傷（解釋為皮下出血），均應由鈍器撞碰或扭打所造成，背部傷（瘀
    傷）面積廣泛頗似病人向後臥倒時碰撞面積廣泛之障礙（如地面或牆壁等）所造
    成，其左上肢與左下肢傷均在同一側，相隔較遠（一上一下），或許病人向左跌
    倒時碰撞障礙物，或扭傷所引起，不致由鈍器毆打所傷（毆打時，不致同側－可
    能性較少）」等語，有該所八十八年十二月二十一日法醫所八八文理字第一八三
    九號函附於原審卷可稽，足認應無遭毆打刑求之情事，參以被告乙○○確有拒捕
    之行為，則被告乙○○所受傷勢係在警員制伏逮捕中所受，應屬可採。又據台中
    縣警察局東勢分局八十九年九月二十九日八十九東警刑字第○七三四九號函略以
    ：本案（按指本案件）偵辦時，經查確有錄音，唯該偵訊錄音帶因九二一地震，
    本分局辦公廳舍損毀嚴重，事後整修期間，經多次搬移，可能在整理時隨雜物丟
    棄不慎遺失云云（見本院上訴卷第九十六頁），是難認偵訊筆錄有瑕疵。
(二)、本件警方在訊問時應無刑求逼供情事，已如前述，則被告乙○○在警訊時所為之
    供述，即可作為本案認定事實之依據。依被告乙○○於警訊時供稱：「警方在我
    身上口袋中當場查扣毒品安非他命一包重四七．四公克，在ＯＰ－八八Ｏ六號自
    小客車內面紙盒內查扣毒品安非他命三包」、「除在我口袋中查扣之安毒四七．
    四公克是我從中抽取的酬庸品外，其餘扣案物品均是綽號『陳董』之丙○○所有
    」、「（警方查扣車號ＯＰ－八八Ｏ六號自小客是何人所有？）是丙○○所有，
    我二人一起開來東勢」、「（為何警方臨檢時只有你一人在車上，且又開車衝撞
    執勤員警？）因丙○○叫我至車上拿取安非他命要去賣給一名綽號「小芬」年籍
    不詳之女子時，即遇上警方臨檢，丙○○與綽號「小芬」之女子趁亂逃逸」、「
    丙○○是我平日跟隨的大哥」、「我於今二十四日下午九時許開ＯＰ－八八Ｏ六
    號自小客從豐原載運安非他命到東勢鎮○○路麥當勞前欲與綽號小芬之女子交易
    毒品，陳亦在車上」、「（你平日與丙○○做何事？）均跟在其身旁充當司機，
    並替其運送販賣毒品安非他命」、「（你與丙○○今晚預備與綽號「小芬」者交
    易安毒之數量金額？）本約定要購買新台幣二十萬元之安非他命」、「除我身上
    該包安毒是酬庸外，其餘三包就是要賣給小芬的」、「我有吸食安非他命，也替
    丙○○販賣，每次替丙○○售安毒後陳均會拿數千元不等之金錢供我花用，並免
    費提供安毒給我吸食」、「（你與丙○○平日運送販賣毒品以何車為交通工具？
    ）均開ＯＰ－八八Ｏ六號自小客」等語，已明白供述被告丙○○與其被警查獲當
    時正與綽號「小芬」者交易安非他命；另參以被告乙○○於偵查初訊時亦供稱：
    「（查獲安非他命作何用？）我不知道，丙○○叫我去拿面紙盒，後來警察就圍
    過來了」、「（丙○○叫你拿面紙盒作何用？）他叫我拿去給小芬之女子」、「
    （昨晚是否與丙○○到達查獲現場的？）是」、「（你們到查獲現場作何事？）
    丙○○叫我先過去等那名女子，是丙○○載我到那裏，然後他又走了，叫我去那
    邊等」各等語，益徵查獲當時被告丙○○確與乙○○在查獲現場與綽號「小芬」
    者交易安非他命。雖證人林崑益、吳美蘭即丙○○之妻於原審法院審理時證稱丙
    ○○在乙○○被查獲時正在中華路大公園ＫＴＶ店內唱歌等語，揆諸前開理由，
    與本院認定之事實不符，且被告丙○○分別於原審法院八十八年八月二十五日、
    同年十二月一日審理時供稱：「（查獲當時你在何處？）在店裏」、「當天我在
    泡沫紅茶店，沒有在現場」等語，與證人林崑益、吳美蘭之證詞亦有不合，又證
    人林崑益證稱：「當時是我打電話給他（丙○○），向他表示我們在大公園ＫＴ
    Ｖ，．．他到時就打行動給我，我遂下來帶他上去」等語，核與吳美蘭證稱：「
    （到ＫＴＶ時如何進包廂唱歌？）我們直接到包廂裏去」、「（你先生到現場再
    用行動電話和林崑益接洽？）沒有」等語，顯有未合，是證人林崑益、吳美蘭之
    證詞自為本院所不採。又警卷查扣於車上之行動電話○九三六─九五九二九九號
    持用人係陳麗靜（住台中市西屯區○○○○街八十六號五樓之十），已於八十八
    年六月三十日停機，（見本院上訴卷第一○四、一四八、一五六頁、本院上更一
    卷五十九頁），然此與本案之認定無關，另支查扣之0000000000行動
    電話之客戶為被告李蒼諺（即乙○○）（見同上卷第一六一頁），此外復有扣案
    之安非他命四包（分別淨重二四．五七公克、三四．八三公克、四六．三三公克
    、三四．四五公克）足資佐證，上開安非他命經送內政部警政署刑事警察局鑑驗
    結果認「均檢出第二級毒品甲基安非他命成份」，有該局八十八年三月十六日刑
    鑑字第二二三三一號鑑驗通知書一份附於偵查卷可稽。
(三)、被告乙○○於本院審理時供稱是戴裕評向其借車，被警查獲時戴裕評與其一起在
    車上，戴裕評要搭便車回東勢云云，惟經本院前審傳喚該戴裕評其人據其家屬來
    函告知，戴裕評早於八十六年十一月十五日更名為戴裕峰，不幸於八十八年二月
    五日車禍死亡並附相驗屍體證明書一份為稽（見本審卷第九十八頁、第一三七至
    一三九頁）故無法傳喚之，佐以扣案之四包安非他命總淨重一百四十點一八公克
    ，價值匪淺，倘若確係所稱之「戴裕評」其人所有，衡情，戴裕評理當隨身妥慎
    保管，應無任意將之置放在他人自小客車上之可能。被告丙○○另稱戴裕峰因車
    禍死亡，車禍時戴裕峰車內有大量安非他命，請求調閱相驗卷，經本院調閱該案
    相驗卷宗，經查車內並無查獲安非他命之記載，有該卷可稽，是被告丙○○、乙
    ○○之上開辯解不足採信。
(四)、綜上所述，被告丙○○、乙○○確有共同販賣安非他命，允無疑義。依被告乙○
    ○於警訊時供稱丙○○販賣毒品後，被告丙○○會免費提供安毒給其吸食等語，
    足見被告乙○○確有營利之意圖；又查安非他命物稀價昂，更為政府所嚴格取締
    之犯罪，苟被告丙○○於買賣過程中無利可圖，則其縱屬至愚無干冒被移送法辦
    之危險，平白從事販賣之理，是其所販入安非他命之價格必較其出售之價格低廉
    ，而有從中賺取買賣差價牟利之營利意圖甚明。被告二人之所辯無非卸飾之詞，
    均不足採，事證明確，其等之犯行均堪認定。
二、核上訴人即被告二人所為，均係犯毒品危害防制條例第四條第二項之販賣第二級
    毒品罪。被告二人出售安非他命給「小芬」，尚未交易成功即被警查獲，尚屬未
    遂階段，應依未遂犯減輕其刑。被告二人間有犯意聯絡及行為分擔，均為共同正
    犯。被告二人持有安非他命之低度行為，為渠等販賣安非他命之高度行為所吸收
    ，不另論罪。原判決予以論罪科刑，固非無見，上訴人等上訴仍執陳詞，矢口否
    認犯罪，非有理由，惟原判決事實欄與綽號「歐朋」者交易毒品安非他命前後十
    餘次，此部分犯行尚不能證明，理由於後敘明，原審又以連續犯論加重其刑，於
    本罪最重本刑法定刑為無期徒刑，原判決就無期徒刑部分未予除外仍為加重其刑
    ，殊有違誤，蓋無期徒刑不得加重，刑法第六十五條第一項定有明文，上訴人等
    上訴雖無理由，但原判決既有上述可議之處，自應由本院將原判決撤銷。爰分別
    審酌被告二人犯罪之動機、手段、目的、其等品性及智識程度、於犯罪所居之主
    從地位及分工之輕重、犯罪所生之危害、及其等犯罪後之態度等一切情狀，各量
    處如主文第二項所示之刑。扣案之安非他命四包（分別淨重二四．五七公克、三
    四．八三公克、四六．三三公克及三四．四五公克）係查獲之毒品，不問屬於犯
    人與否，爰依毒品危害防制條例第十八條第一項前段之規定沒收銷燬之。
三、公訴意旨略稱：
    丙○○、乙○○（原名李蒼諺，下同）共同意圖營利，並基於概括之犯意，自民
    國（下同）八十七年十二月間起至八十八年一月間某日止，連續由丙○○提供第
    二級毒品安非他命，並由丙○○或乙○○與綽號「歐朋」之不詳年籍之人約定購
    買安非他命之金額、數量及交易地點後，再由乙○○單獨或夥同丙○○駕駛車號
    ＯＰ－八八Ｏ六號自用小客車前往約定之地點與綽號「歐朋」者交易毒品安非他
    命，前後交易十次，每次金額為數千元至數萬元不等，所得費用悉歸丙○○所有
    ，丙○○則每次拿取數千元不等之金錢供乙○○花用，並免費提供安非他命給乙
    ○○施用。因認被告丙○○、乙○○二人係犯毒品危害防制條例第四條第二項販
    賣第二級毒品罪嫌。經查被告丙○○、乙○○於審理中均堅決否認此部分之犯行
    ，而被告乙○○於警訊時雖自白有此部分之犯行，然其所供數十餘次交易對象、
    數量、金額、地點均不明確，且查無任何佐證足資證明乙○○警訊時此部分之自
    白為真實，自不能遂論被告二人有此部分之犯行，惟公訴意旨認此部分與科刑部
    分有連續犯之裁判上一罪關係，故此部分不另為無罪之諭知，併此敘明。
四、據上論斷，應依刑事訴訟法第三百六十九條第一項前段、第三百六十四條、第二
    百九十九條第一項前段、毒品危害防制條例第四條第二項、第十八條第一項前段
    、刑法第十一條前段、第二十八條、第二十六條前段，判決如主文。
本案經檢察官王雪惠到庭執行職務。
中      華      民      國      九十    年      十一    月      六      日
                                臺灣高等法院臺中分院刑事第三庭
                                      審判長法  官  方  艤  駐
                                            法  官  廖  柏  基
                                            法  官  劉  連  星
右正本證明與原本無異。
如不服本判決應於收受送達後十日內向本院提出上訴書狀，其未敘述上訴之理由者並
得於提起上訴後十日內向本院補提理由書（均須按他造當事人之人數附繕本）。
                         書記官  顏  子  良
中      華      民      國      九十    年      十一    月      七      日
附錄：
毒品危害防制條例第四條第二項：
製造、運輸、販賣第二級毒品者，處無期徒刑或七年以上有期徒刑，得併科新台幣七
百萬元以下罰金。
                                                                        Ａ


司法院資訊處製作；財團法人民間司法改革基金會備份。
